臺灣桃園地方法院民事裁定
111年度消債更字第77號
聲  請  人  
即  債務人  董淑娟  
代  理  人  徐豪鍵律師(法律扶助律師)
上列聲請人因消費者債務清理條例事件，聲請更生，本院裁定如
下：
    主  文
更生之聲請駁回。
聲請程序費用新臺幣1,000元由聲請人負擔。
    理  由
一、按債務人不能清償債務或有不能清償之虞者，得依本條例所
    定更生或清算程序，清理其債務；債務人無擔保或無優先權
    之本金及利息債務總額未逾新臺幣（下同）1,200萬元者，
    於法院裁定開始清算程序或宣告破產前，得向法院聲請更生
    ；債務人對於金融機構負債務者，在聲請更生或清算前，應
    向最大債權金融機構請求協商債務清償方案，或向其住、居
    所地之法院或鄉、鎮、市、區調解委員會聲請債務清理之調
    解，消費者債務清理條例（下稱消債條例）第3條、第42條
    第1項、第151條第1項定有明文。所謂「不能清償」，指債
    務人因欠缺清償能力，對已屆期之債務，全盤繼續處於不能
    清償之客觀經濟狀態者而言。又所謂「不能清償之虞」，係
    指依債務人之清償能力，就現在或即將到期之債務，有不能
    清償之蓋然性或可能性而言。易言之，債務人之狀態如置之
    不理，客觀上得預見將成為不能清償之情形而言，此將來發
    生不能清償之事實，不必達到高度之確信。至於債務人之清
    償能力，則包括財產、信用及勞力（技術），並不以財產為
    限，必須三者總合加以判斷仍不足以清償債務，始謂欠缺清
    償能力而成為不能清償。又按聲請更生或清算不合程式或不
    備其他要件者，法院應以裁定駁回之。但其情形可以補正者
    ，法院應定期間先命補正，消債條例第8條亦有明文。
二、聲請意旨略以：聲請人現任職於富景食品行，每月薪資約2
    萬5,000元，名下有3輛機車，無擔保或無優先權之債務總額
    則未逾1,200萬元，復未經法院裁定開始清算程序或宣告破
    產，且聲請人於民國110年11月8日向鈞院聲請消費者債務清
    理之調解，但調解不成立，爰聲請更生等語。　　
三、經查：
　　㈠關於前置協商之要件：聲請人前於110年11月8日向本院聲
      請消費者債務清理之調解，因無力清償債務而與最大債權
      銀行調解不成立等情，有本院調解不成立證明書附卷可按
      （見本院110年度司消債調字第525號卷第68頁，下稱調解
      卷），堪可採認。　　
　　㈡關於聲請人之債務總額：聲請人雖陳報其無擔保或無優先
      權債務總額為46萬4,906元（見調解卷第17頁），然依債
      權人之陳報（見調解卷第42至62頁、本院卷第21至23頁）
      ，實為112萬3,799元（計算式：2,759元＋3,900元＋13萬4,
      514元＋6萬5,816元＋91萬4,110元＋2,700元＝112萬3,799元
      ），本院認應以該金額為其債務總額。
　　㈢關於聲請人之財產及收入：聲請人名下有3輛機車，有聲請
      人提出之全國財產稅總歸戶財產查詢清單、機車行照、11
      1年5月13日陳報狀在卷可佐（見調解卷第12、13、26頁；
      本院卷第50頁）；就收入部分，聲請人稱現任職於富景食
      品行，每月薪資約2萬5,000元，並提出聲請人之薪轉戶影
      本、108綜合所得稅各類所得資料清單、勞工保險被保險
      人投保資料表、薪資明細表為證（見調解卷第11、26至28
      頁；本院卷第51至57頁），然依聲請人上開存簿影本及陳
      報狀所載（見本院卷第49、55至57頁），其於近半年內每
      月均有領取現金交付之加班費，而依消債條例施行細則第
      21條第4項規定，債務人於聲請更生或清算程序時所申報
      之收入應包括基本薪資、工資、佣金、獎金、津貼等在內
      之所有收入數額，故以聲請人110年10月至111年3月間每
      月本薪扣除勞健保費，復加計前開加班費等津貼計算，其
      平均每月薪資為4萬6,313元〔計算式：（1萬6,650元＋2萬7
      ,140元＋1萬9,000元＋2萬3,135元＋1萬8,625元＋3萬6,316元
      ＋1萬9,355元＋3萬1,533元＋1萬8,040元＋1萬5,069元＋1萬8,
      712元＋3萬4,303元）÷6個月＝4萬6,313元，元以下四捨五
      入〕，本院認應以該金額列計每月收入為適當。
　　㈣關於聲請人之必要支出：聲請人陳報其每月必要生活費用
      為2萬9,517元（包括：房租8,400元、交通費500元、電信
      費800元、水電瓦斯費1,167元、網路費350元、膳食費6,0
      00元、雜支800元、3名未成年子女扶養費9,500元、母親
      扶養費2,000元），業提出房屋租賃契約書、水電費繳費
      通知單、電信費繳款通知、3名未成年子女之戶籍謄本、
      全國財產稅總歸戶財產查詢清單、108年度及109年度綜合
      所得稅各類所得資料清單附卷可參（見調解卷第14至16頁
      、本院卷第27至47頁）。其中聲請人之3名未成年子女分
      別為94、97、100年生，均尚在就學中，且名下無財產及
      收入，自應受其父母扶養；另聲請人雖陳其每月尚須負擔
      母親之扶養費2,000元，惟未提出其母親已不能維持生活
      之證明，且聲請人之母親係49年生（見本院卷第45頁），
      未逾強制退休年齡，聲請人亦未說明其母親之財產及收入
      狀況及有何受扶養之必要，本院自無從認定此部分支出之
      必要性，故應不予認列。本院再審酌聲請人之經濟及上開
      家庭生活狀況等情，認聲請人每月必要生活費用應以2萬7
      ,517元（計算式：8,400元＋500元＋800元＋1,167元＋350元＋
      6,000元＋800元＋9,500元＝2萬7,517元）列計為當。
四、綜前所述，聲請人名下有3輛機車，現每月所得收入為4萬6,
    313元，扣除其必要支出2萬7,517元後，剩餘1萬8,796元（
    計算式：4萬6,313元－2萬7,517元＝1萬8,796元）。而本件聲
    請人之無擔保或無優先權債務總額含本金、利息、違約金計
    至110年11月間，為112萬3,799元。則聲請人以其能力，縱
    全數清償上開債務，亦僅須約5年（計算式：112萬3,799元÷
    1萬8,796元＝59.8個月），即使加計利息，所須清償之時間
    亦不逾上開期間之2倍。而聲請人為70年次，目前41歲，距
    強制退休年齡65歲尚有24年，足認其並非不能清償上揭債務
    。本件客觀上既難認聲請人有不能清償債務或有不能清償之
    虞之情事存在，核與消債條例第3條所定要件即有不符，揆
    諸首揭法律規定，聲請人本件更生之聲請，為無理由，應予
    駁回。
五、爰裁定如主文。　　　
中　　華　　民　　國　　111 　年　　5 　　月　　24　　日
                  民事第二庭    法　官　張震武
以上正本係照原本作成。　　　　　　　　　
如不服本裁定，應於裁定送達後10日內，以書狀向本院提出抗告
，並繳納抗告費新臺幣1,000元。
中　　華　　民　　國　　111 　年　　5 　　月　　24　　日
                                書記官  陳𥴡濤